臺灣彰化地方法院刑事判決　　　　　　　100年度易字第675號
公　訴　人　臺灣彰化地方法院檢察署檢察官
被　　　告　蔡如屏
上列被告因竊盜案件，經檢察官提起公訴（100年度偵字第991號
），本院判決如下：
    主  文
蔡如屏犯竊盜罪，處有期徒刑月，如易科罰金以新台幣壹仟元
折算壹日。
    事實及理由
一、犯罪事實：
  (一)蔡如屏曾於民國（下同）90年間犯偽造文書案，經臺灣台中
    地方法院90年度訴字第2543號判決處有期徒刑3月，91年2月
    22日易科罰金執行完畢，又96年起有多件竊盜案，分經臺灣
    台中地方法院96年度中簡字第1913號判決（處拘役40日）、
    本院97年度彰簡字第919號判決（拘役50日）、臺灣台中地
    方法院97年度中簡字第3498號判決（拘役50日），均易科罰
    金執行完畢（不構成累犯）。
  (二)蔡如屏仍不知悔改，意圖為自己不法之所有，基於接續之犯
    意，於100年1月4日上午11時17分27秒許，至同日上午11
    時25分36秒許間，及於同日上午11時31分20秒許，至同日
    上午11時37分3秒許間，二度進入彰化縣彰化市○○路15號
    屈臣氏商店內，徒手竊取店內「菲希歐眼唇柔淨卸妝液」等
    商品（詳如附表），合計價值約新臺幣（下同）9,405元，
    得手後放入包包內，隨即逃離現場。因眼尖之店員發現蔡如
    屏形跡可疑，報告店長王依潔，並調閱店內監視錄影紀錄而
    發覺報警。
  (三)經警於100年1月6日通知蔡如屏到案說明，蔡如屏始主動提
    出「戀愛魔鏡：魔幻流光眼影盒」1件贓物扣案。另蔡如屏
    100年1月4日當日行竊得手後，因不明心理因素（嫌棄物品
    或後悔），將其中5件贓物藏在上述商店貨架角落。其餘贓
    物未繳回（詳如附表所示）。
二、認定事實之證據及理由：
  (一)被告於警詢、偵查、本院審理時，雖表示認罪，但辯稱：大
    部分東西在我第二次進入該店的時候就已經歸還了，我只有
    拿了一盒眼影，因為當時太緊張沒有發現還放在包包裡云云
    。
  (二)被告上述犯行，已有檢察官提出之告訴人王依潔於警詢及偵
    訊時之指訴、檢察官勘驗筆錄1份、節錄照片、贓物認領保
    管單、贓物照片各1張、店內監視器翻拍照片6張、被告指認
    行竊地點照片12張、告訴人100年1月5日清點庫存清單及100
    年1月4日庫存檢核明細表各1紙等證據可資佐證。
  (三)被告雖一再辯稱：100年1月4日上午11時31分第二度進商店
    時，目的是要歸還商品，不是要竊盜云云。然查：
  1.依據監視錄影器節錄照片所示，被告11時31分15秒第二次進
    入店內（偵卷第20頁下方照片）、11時31分26秒、40秒、41
    秒、42秒、43秒、32分3秒、8秒、33分8秒、13秒、18秒、
    20秒、24秒、25秒、26秒均有拿取貨架物品之動作（偵卷第
    22頁上方照片、第27、28、29頁、52、53、54、55、56頁照
    片），並非在歸還商品，並直到11時37分03秒才離開店內（
    偵卷第23頁上方照片）。
  2.經本院當庭播放100年1月4日上午11時33分起錄影檔案勘驗
    結果，當時被告在二樓賣場內，確實是在拿架上物品入自己
    的包包內，並非歸還商品，被告亦不否認確實有將商品放入
    包包內，只是又辯稱：「我可能有把東西放入包包裡面，再
    把東西拿去別的地方放」云云（本院100年8月2日筆錄），
    既然被告二度進入店內是要歸還商品，又何必多此一舉再度
    偷竊？被告所辯可疑。
  3.證人（屈臣氏店長）王依潔到庭結證稱：「（100年1月4日
    案發過程如何？）當天蔡小姐進入我們店裡，剛開始我們店
    內一位美容師覺得很面熟，..覺得她很可疑，後來美容師告
    訴我，當初蔡小姐在店內偷竊過，她有印象。我當時在一樓
    ，我有注意蔡小姐一下，我一直跟著她的後面走，蔡小姐很
    有警覺的就走出去了。事後我覺得很奇怪，我調監視器出來
    看，發現畫面中蔡小姐有把我們店內商品放入她的包包裡面
    ，而且蔡小姐兩度進入店裡面，後來我們帶著監視器去報案
    。（100年1月6日警察通知蔡小姐到案時，是否帶同她到你
    們店內模擬偷竊過程？）是的。（法官問：被告說在店裡的
    某個角落有不尋常的堆放一些瓶瓶罐罐？）她帶我們去的位
    置是不正確的位置，例如說在洗髮精後面有出現眼影或是藥
    局的位置出現有彩妝系列的東西，但是我們每天客人來來去
    去那麼多，有時候客人拿了東西之後就隨便放，放在不正確
    的位置上。（法官問：當天被告一共帶你們去那些位置指出
    她歸放的位置？）被告至少有指六、七個點。但是我們店內
    損失的商品不只這六、七瓶，約有三十三瓶商品。...我們
    盤點時，會先進行賣場的排列整理架面，我們會先巡視過一
    次，如果與電腦記載的庫存不一樣時，我們要先去找，再看
    監視器內容，看她走過的地點去核對。」等語，經提示100
    年1月6日被告到店內指認藏在貨架角落之約七、八瓶物品照
    片（警卷第19-21頁），與證人王依潔清查之失竊清單（警
    卷第21）令其比較確認後，發現：100年1月6日尋獲「FOLH
    菲希歐眼唇柔淨卸妝液」「戀愛魔鏡：魅惑光感睫毛膏第3
    代」「水之印晶透白微粒子洗面霜」「TISS深層卸妝油（L
    ）乾濕兩用」「MAYBELLINE輕柔眼唇卸妝液」等五瓶失竊物
    ，但其餘物品並不是失竊清單上所列之物（見本院100年8月
    2日審理筆錄）。上述五瓶物品既然被告指認為其所竊取之
    物，又在貨架上不正確位置尋獲，合理推論就是被告行竊得
    手後又隨意塞在貨架角落之物，無論動機是嫌棄該物品不好
    、或事後後悔，均不足以影響竊盜罪之成立。因為竊盜罪為
    「即成犯」，於行為人趁人不知將他人財物移至自己實力支
    配之下時為犯罪之既遂，被告縱然在離開商店前將上述五瓶
    商品塞到貨架角落，因為曾經置於自己實力支配下，竊盜犯
    罪已經成立，不影響竊盜罪之認定。
  (四)被告雖然提出89年12月26日台中榮民總醫院開立之診斷書，
    辯稱自己有失憶症，不知自己為何會一再行竊云云。然該89
    年12月26日診斷書係記載被告「解離性失憶症，89年12月17
    日住院、89年12月26日出院」，經本院向台中榮民總醫院調
    閱被告全部病歷，發現被告89年12月26日出院後，僅90年1
    月9日、97年6月5日二度回診，第一次回診時陳述：睡眠不
    佳、情緒低落、令人不安行為、極大心理壓力、情緒不穩無
    法控制，起因於家人沈迷賭博。第二次回診時自述：衝動不
    能控制、不能克制對他人的脾氣，自我傷害、邊緣人格、自
    我印象不佳，一度出現「解離症」（Dissociative
    Disorder）症狀等情（見本院卷內榮總病歷）。被告既然十
    年來回診之次數很少，且二次回診都是生活壓力、情緒適應
    不良，並無診斷出智能不足、確定精神疾病之情況，且二次
    回診後並無持續治療。所謂解離症只是突然的意識、認知障
    礙，且醫師並非診斷確定被告已經罹患此病症，而是註明「
    ever presence of dissociative Disorder（一度出現解離
    症狀）」而已。又被告於審理時均應答正常，又行竊時會注
    意四下無人再偷偷將物品塞入包包內，二度進出店內均故作
    鎮定，難認有何刑法第19條「精神障礙或其他心智缺陷，致
    不能辨識其行為違法或欠缺依其辨識而行為之能力」或「辨
    識行為違法或依其辨識而行為之能力，顯著減低」之減刑理
    由。
  (五)綜上所述，本案事證明確，被告犯行可以確定。
三、論罪科刑之理由：
  (一)核被告所為，犯刑法第320條第1項竊盜罪。按如數行為於同
    時同地或密切接近之時地實施，侵害同一之法益，各行為之
    獨立性極為薄弱，依一般社會健全觀念，在時間差距上，難
    以強行分開，在刑法評價上，以視為數個舉動之接續施行，
    合為包括之一行為予以評價，較為合理，則屬接續犯，而為
    包括之一罪，此有最高法院86年臺上字第3295號判例可資參
    照。本件被告雖於100年1月4日上午，2度進入告訴人店內行
    竊數十件商品，惟其係於緊接之時間內，在同一地點行竊，
    且均係侵害同一被害人之財產法益，依據前開判例意旨，應
    認係刑法上接續犯，而僅論以一罪。
  (二)被告多年來有在藥妝店、超市賣場行竊之紀錄，雖不構成累
    犯，但素行不佳，此次犯案後，已於100年7月5日與被害人
    達成和解，賠償2萬元，有和解書可證，犯後態度尚可，並
    審酌被告之家庭環境（自述已婚，先生在鹿港工業區上班，
    自己未工作，育有一子），被告貪圖小利，數年來惡習未改
    ，應予適度懲罰，促使徹底反省等一切情狀，量刑如主文所
    示之刑，並諭知易科罰金之折算標準。
四、適用法條：
  (一)刑事訴訟法第229條第1項前段。
  (二)刑法第320條第1項、第41條第1項前段、刑法施行法第1條之
    1 第1項、第2項前段。
本案經檢察官高宏銘、陳隆翔到庭執行職務。
中    華    民    國  100    年    8    月    19      日
                  刑事第七庭        法  官  葉明松
以上正本證明與原本無異。
如不服本判決應於收受判決後10日內向本院提出上訴書狀，並
應敘述具體理由。其未敘述上訴理由者，應於上訴期間屆滿後
20日內向本院補提理由書(均須按他造當事人之人數附繕本)
「切勿逕送上級法院」。
告訴人或被害人對於判決如有不服具備理由請求檢察官上訴者，
其上訴期間之計算係以檢察官收受判決正本之日期為準。
中    華    民    國  100    年    8    月    19      日
                                    書記官  施秀青
【附錄本案論罪法條】
中華民國刑法第320條
（普通竊盜罪、竊佔罪）
意圖為自己或第三人不法之所有，而竊取他人之動產者，為竊盜
罪，處5  年以下有期徒刑、拘役或 5 百元以下罰金。
意圖為自己或第三人不法之利益，而竊佔他人之不動產者，依前
項之規定處斷。
前二項之未遂犯罰之。
附表：
┌──┬────────────────┬───┬──┬──────┐
│編號│品名                            │單價  │數量│備註        │
├──┼────────────────┼───┼──┼──────┤
│1.  │FOLH菲希歐眼唇柔淨卸妝液        │165   │2   │100年1月6日 │
│    │                                │      │    │在店內貨架角│
│    │                                │      │    │落尋獲一瓶  │
├──┼────────────────┼───┼──┼──────┤
│2.  │戀愛魔鏡：魅惑光感睫毛膏第3代   │340   │3   │100年1月6日 │
│    │                                │      │    │在店內貨架角│
│    │                                │      │    │落尋獲一瓶  │
├──┼────────────────┼───┼──┼──────┤
│3.  │戀愛魔鏡：魔幻翹挺睫毛底膏第2代 │340   │1   │            │
├──┼────────────────┼───┼──┼──────┤
│4.  │戀愛魔鏡：魔幻流光眼影盒        │390   │2   │1件贓物扣案 │
├──┼────────────────┼───┼──┼──────┤
│5.  │水之印晶透白微粒子洗面霜        │280   │2   │100年1月6日 │
│    │                                │      │    │在店內貨架角│
│    │                                │      │    │落尋獲一瓶  │
├──┼────────────────┼───┼──┼──────┤
│6.  │水之印晶透白水凝霜              │500   │1   │            │
├──┼────────────────┼───┼──┼──────┤
│7.  │水之印濃密泡保濕洗面霜          │280   │2   │            │
├──┼────────────────┼───┼──┼──────┤
│8.  │WHITIA防曬嫩白兩用粉蕊          │390   │1   │            │
├──┼────────────────┼───┼──┼──────┤
│9.  │TISS深層卸妝油（L）乾濕兩用     │350   │2   │100年1月6日 │
│    │                                │      │    │在店內貨架角│
│    │                                │      │    │落尋獲一瓶  │
├──┼────────────────┼───┼──┼──────┤
│10. │TSUBAKI思波綺洗髮乳             │120   │1   │            │
├──┼────────────────┼───┼──┼──────┤
│11. │超微米卸洗兩用潔淨乳            │149   │3   │            │
├──┼────────────────┼───┼──┼──────┤
│12. │TSUBAKI黃金修護洗髮乳           │130   │1   │            │
├──┼────────────────┼───┼──┼──────┤
│13. │TSUBAKI黃金修護潤髮乳           │130   │1   │            │
├──┼────────────────┼───┼──┼──────┤
│14. │TISS深層卸妝油-毛孔潔淨升級型   │350   │1   │            │
├──┼────────────────┼───┼──┼──────┤
│15. │露得清眼唇卸妝液                │349   │1   │            │
├──┼────────────────┼───┼──┼──────┤
│16. │MAYBELLINE輕柔眼唇卸妝液        │185   │2   │100年1月6日 │
│    │                                │      │    │在店內貨架角│
│    │                                │      │    │落尋獲一瓶  │
├──┼────────────────┼───┼──┼──────┤
│17. │肌研極潤保濕化妝水              │440   │2   │            │
├──┼────────────────┼───┼──┼──────┤
│18. │肌研極潤保濕乳液                │440   │2   │            │
├──┼────────────────┼───┼──┼──────┤
│19. │多芬乾髮修護潤髮乳              │179   │1   │            │
├──┼────────────────┼───┼──┼──────┤
│20. │健胃仙                          │195   │2   │            │
├──┴────────────────┼───┴──┴──────┤
│                                  合計│9,405                     │
└───────────────────┴─────────────┘